【裁判字號】    91,訴,163
【裁判日期】    920318
【裁判案由】    土地所有權移轉登記
【裁判全文】
臺灣花蓮地方法院民事判決  九十一年度訴字第一六三號
    原      告  乙○○
                丁○○
    訴訟代理人  丙○○
    被      告  甲○○
右當事人間土地所有權移轉登記事件，本院判決如左：
    主      文
被告應將坐落於花蓮縣花蓮市○○段八五八地號土地及其地上建物即建號四八九號（
門牌號碼花蓮縣花蓮市○○里○○○街二十八號）所有權移轉登記予原告與訴外人黃
民和共有。
訴訟費用由被告負擔。
    事      實
甲、原告方面：
一、聲明：如主文所示。
二、陳述：
  （一）被告於民國九十年十月二十五日與訴訟代理人丙○○離婚，而被告未依離婚
        協議書第三點第二項約定，將坐落於花蓮市○○段第八五八地號土地及其上
        之建號第四八九號門牌花蓮市○○○街二十八號房屋（下稱系爭房地）所有
        權移轉予原告及訴外人黃民和共有，為此起訴請求之。
  （二）原告乙○○是希望房子不要賣掉，可以繼續住。被告堅持不過戶的原因，可
        能是因為被告想要借錢。過戶後，被告仍可以繼續居住。
  （三）請求權基礎係依照離婚協議書第三條規定，請求被告將系爭房地過戶予原告
        與訴外人黃民和，如果被告未改嫁之前，被告可以繼續居住。當初未約定過
        戶時間，但當時的意思是指離婚手續辦好後就過戶，所以丙○○有將二棟房
        屋所有權狀交給被告保管，但被告並未辦理過戶，故將權狀收回，交給原告
        丁○○保管，且丙○○於九十年十二月二十日簽訂離婚協議書後經過六個月
        ，曾以口頭通知被告希望辦理過戶，但未說明過戶時間。
  （四）當初約定系爭房地之所有權狀，交給小孩保管，最近知悉被告要重新辦理土
        地房屋所有權狀。
三、證據：提出離婚協議書一份、土地所有權狀二份、建築改良物所有權狀二份、土
    地登記謄本及建物登記謄本各一份。
乙、被告方面：被告未於最後言詞辯論期日到庭，惟據其以前到場之聲明及陳述：
一、聲明：駁回原告之訴。
二、陳述：
  （一）伊和丙○○已經協議離婚，雖然離婚協議書記載系爭房地應該要移轉給原告
        及訴外人黃民和，但係指以後，目前原告乙○○二十三歲、原告丁○○二十
        一歲已婚，黃民和十九歲，而黃民和的監護權是伊的，且目前與伊同住，渠
        等之學費都是由伊支付的。
  （二）系爭不動產的所有權人是伊。
  （三）當初並未約定過戶時間，而是指伊如果再婚後，才將系爭房地過戶給小孩。
        離婚協議書都是伊簽名、蓋章的。
  （四）現在還不想將系爭房地過戶給小孩，等渠等有能力賺錢後再過戶，伊不會將
        房子賣掉。
三、證據：無。
    理      由
一、本件被告未於言詞辯論期日到場，核無民事訴訟法第三百八十六條各款所列情形
    ，爰依原告之聲請，由其一造辯論而為判決。
二、原告起訴主張：被告於九十年十月二十五日與原告之訴訟代理人丙○○離婚，而
    被告未依離婚協議書第三點第二項將坐落花蓮市○○段第八五八地號土地及其上
    之建號第四八九號門牌花蓮市○○○街二十八號房屋移轉予原告及訴外人黃民和
    共有，為此起訴請求之等語。被告則以：伊和丙○○已經協議離婚，雖然離婚協
    議書記載系爭房地應該要移轉給原告及訴外人黃民和，但係指以後，當初並未約
    定過戶時間，而是指伊如果再婚後，才將系爭土地房屋過戶給小孩，離婚協議書
    都是伊簽名、蓋章的，現在還不想將系爭土地房屋過戶給小孩，等渠等有能力賺
    錢後再過戶，伊不會將房子賣掉等語置辯。
三、原告主張被告於九十年十月二十五日與原告之訴訟代理人丙○○離婚，雙方並簽
    立離婚協議書，而依該離婚協議書第三點第二項之約定，被告須將系爭房地所有
    權移轉登記予原告及訴外人黃民和共有，而被告迄今未將系爭房地移轉予原告及
    訴外人黃民和之事實，業據原告提出與其所述相符之離婚協議書一份、土地所有
    權狀二份、建築改良物所有權狀二份、土地登記謄本及建物登記謄本各一份附卷
    可證，且為被告所不爭執，是原告主張之上開事實洵堪認定。
四、原告復主張上開離婚協議書雖未約定過戶時間，但係指離婚手續辦好後就過戶等
    語，惟被告否認並以：當初並未約定過戶時間，而是指伊如果再婚後，才將系爭
    土地房屋過戶等語置辯。然參諸該離婚協議書第三點所載：「雙方於婚前所取得
    之財產各歸所有甲（即丙○○）、乙（即被告）雙方對於現有二筆分別坐落於下
    列所示之房地財產，均應移轉於長子乙○○、長女丁○○及次子黃民和三人共有
    ：（一）以黃甲○○為所有權人，坐落於花蓮市○○段八五八地號土地及其上門
    牌號碼：花蓮縣花蓮市○○里○○○街二十八號建物（建號：四八九）。（二）
    以丙○○為所有權人，坐落於花蓮市○○段六三八地號土地及其上門牌號碼：花
    蓮市○○路一二三號建物（建號：一二六五）。該房屋及土地自簽立離婚協議書
    之日起，有關任何處分負擔或出租，均應得兩造所生子女三人之同意，始生效力
    。」，可知係未約定系爭房地移轉登記予原告及黃民和之時間，即屬未約定清償
    期，此為兩造所不爭執，則依民法第三百十五條規定：「清償期，除法律另有規
    定或契約另有訂定，或得依債之性質或其他情形決定者外，債權人得隨時請求清
    償，債務人亦得隨時為清償。」，原告自得隨時請求被告履行，自屬無誤，而被
    告以前揭詞置辯，不足採信。
五、按以契約訂定向第三人為給付者，要約人得請求債務人向第三人為給付，其第三
    人對於債務人，亦有直接請求給付之權；第三人對於前項契約，未表示享受其利
    益之意思前，當事人得變更其契約或撤銷之；第三人對於當事人之一方表示不欲
    享受其契約之利益者，視為自始未取得其權利，為民法第二百六十九條所明定，
    即利益第三人契約。依前所述，被告與丙○○所簽立之離婚協議書第三點，雙方
    同意將系爭土地房屋過戶予第三人即原告及訴外人黃民和三人共有，其性質即屬
    利益第三人契約。是原告依前開規定第一項後段之規定，得隨時對被告請求履行
    ，且原告現以起訴之方式表示享受其利益之意思。從而，原告依據該離婚協議書
    第三點之約定，且依民法第二百九十三條第一項，數人有同一債務而給付不可分
    者，各債權人僅得請求向債權人全體為給付，故請求被告將系爭房地所有權移轉
    登記予原告及訴外人黃民和，即屬有理由，應予准許。
六、本件事證已臻明確，兩造其餘主張及攻擊防禦方法與證據，經本院斟酌後，與本
    件判決結果已不生影響，故不一一論述，附此敘明。
七、據上論結，原告之訴為有理由，依民事訴訟法第第七十八條，判決如主文。
中      華      民      國    九十二    年      三      月    十八    日
                        臺灣花蓮地方法院民事庭
~B審判長法官  陳心弘
~B法      官  吳順龍
~B法      官  饒金鳳
右正本證明與原本無異。
如對本判決不服，應於送達後廿日內，向本院提出上訴狀（應抄附繕本）。
~B法院書記官  吳金寶
中      華      民      國    九十二    年      三      月      十八      日


司法院資訊處製作；財團法人民間司法改革基金會備份。
